臺灣高雄地方法院刑事判決　　　　　　 96年度交易字第303號
公　訴　人　臺灣高雄地方法院檢察署檢察官
被　　　告　丙○○
上列被告因過失傷害案件，經檢察官聲請以簡易判決處刑（95年
度偵字第21580 號），本院認不宜以簡易判決處刑，改依通常程
序審理，判決如下：
    主  文
丙○○犯過失傷害罪，處拘役參拾日，如易科罰金，以銀元參佰
元即新臺幣玖佰元折算壹日。
    事  實
一、丙○○於民國95年2 月14日9 時20分許，駕駛車牌號碼VB-
    8176號自用小客車，沿高雄縣橋頭鄉○○路由南往北方向行
    駛，行至該路與甲圍路路口，停等紅燈，於綠燈後起駛甫通
    過該路口時，本應注意車前狀況，隨時採取必要之安全措施
    ，及超車時，應與前車左側保持半公尺以上之間隔以防止危
    險之發生，而當時天候晴、日間自然光線、路面乾燥無缺陷
    、道路無障礙物、視距良好，且丙○○精神狀況良好，所駕
    車輛亦係該路口路燈起駛之第一部車輛，並無不能注意之情
    事，竟疏未注意車前狀況及超車時應保持適當之間隔，適丁○○無照騎乘車牌號碼OGX- 336號重型機車，沿甲圍路由東
    向西行駛至該路口紅燈右轉向北行駛甲樹路，於進入甲樹路
    行至距路口停止線約0.8 公尺處，丙○○所駕車輛之右後視
    鏡不慎擦及丁○○後腰背處，繼而擦撞丁○○所駕機車之左
    側把手，致丁○○重心不穩，機車向左傾斜，撞及丙○○所
    駕車輛右前車門後人車倒地，受有腰椎第二節壓迫性骨折之
    傷害，經原騎乘機車與丁○○同行於甲圍路、正停等紅燈欲
    直行甲圍路之丁○○姪女乙○○○報案處理。丙○○於肇事
    後犯罪未被發覺前，留在現場，主動向到場處理警員坦承其
    為肇事者，並接受裁判。
二、案經丁○○訴由高雄縣政府警察局岡山分局報請臺灣高雄地
    方法院檢察署檢察官偵查後聲請簡易判決處刑。
    理  由
一、證據能力部分
    告訴人丁○○偵查中未具結向檢察官所為之陳述及道路交通
    事故現場圖、道路交通事故調查報告表（一）（二）、交通
    事故處理小組現場訪談紀錄表、道路交通事故肇事人自首紀
    錄表、國軍左營醫院診斷證明書、臺灣省高屏澎區車輛行車
    事故鑑定委員會鑑定意見書等，雖均屬審判外之言詞或書面
    陳述，然業經檢察官、被告同意上開證據之證據能力，本院
    審酌該等言詞及書面陳述之作成，並無何虛偽不實或有其他
    顯不可信之情事，依刑事訴訟法第159 條之5 第1 項規定，
    得為證據。
二、認定犯罪事實所憑之證據及理由
    訊據被告丙○○固坦承於上開時地駕駛車輛與騎乘機車之丁○○發生車禍之事實，惟矢口否認有何過失傷害犯行，辯稱
    ：一開始我覺得發生車禍雙方都有問題，但後來鑑定結果認
    為我沒有過失云云。經查：
（一）被告於95年2 月14日9 時20分許，駕駛車輛沿高雄縣橋頭
      鄉○○路由南向北行駛，於綠燈起駛甫通過該路與甲圍路
      路口時，與無照騎乘機車且違規紅燈右轉之告訴人丁○○
      發生擦撞，致丁○○人車倒地，受有腰椎第二節壓迫性骨
      折之傷害等事實，業據被告供陳不諱，並有道路交通事故
      現場圖、道路交通事故調查報告表（一）（二）、交通事
      故處理小組現場訪談紀錄表、現場照片、國軍左營醫院診
      斷證明書等各1 份附卷可稽，此部分之事實足堪認定。
（二）本件車禍之發生，告訴人丁○○雖違規無照駕駛且紅燈右
      轉在先，此據證人丁○○於偵、審中自陳無誤，惟證稱：
      我已經右轉並騎了一段距離，被告從後面撞我，被告車輪
      上方的位置拖到我腰背處，所以我摔倒等語，核與證人即
      目擊車禍發生之乙○○○於本院結證：當天我原本與丁○○並騎在甲圍路上，我要從橋頭回頂鹽村的家，騎到與甲
      樹路交叉路口時，我停紅燈，丁○○則紅燈右轉甲樹路，
      丁○○機車右轉過去約4 、5 公尺處，被告也剛好在甲樹
      路，雙方距離很近，可能距離太近，被告車子右後照鏡拖
      到丁○○機車把手，丁○○摔倒並碰的一聲，被告才發現
      有車禍等語大致相符。被告雖以證人乙○○○為告訴人丁○○之姪女，而認其證詞不可採，惟證人乙○○○確實目
      睹案發經過，此有卷附2 紙交通事故處理小組現場訪談紀
      錄表均記載報案人為乙○○○，及證人即到場處理警員劉
      峰谷於本院證稱乙○○○當時在場等候警方到場處理等語
      可證，且證人乙○○○所證內容僅是當日所目擊車禍發生
      之經過，就丁○○違規紅燈右轉之不利事實，亦予以詳述
      歷歷，當認無造假偏頗之虞，尚難徒以證人乙○○○與告
      訴人丁○○具親戚關係，即一味推翻其證言之可信性。再
      者，證人劉峰谷亦於本院結證：從自小客車右側受損情形
      ，我們研判自小客車的右後視鏡撞到機車，機車傾斜才擦
      撞自小客車右前車門等語甚明；佐以卷附道路交通事故現
      場圖及現場照片所示，告訴人丁○○機車倒地位置係在甲
      樹路上距路口停止線約4.2 公尺，刮地痕起點距路口停止
      線約0.8 公尺，被告所駕車輛右後視鏡脫落並有刮痕、右
      前車門有刮痕等情，均核與證人丁○○、乙○○○所述相
      吻，是告訴人丁○○已騎乘機車紅燈右轉進入甲樹路，始
      遭被告所駕車輛右後視鏡相繼擦及後腰背處及機車左側把
      手，因重心不穩而人車倒地受傷等情，應足認定。
（三）按汽車行駛時，駕駛人應注意車前狀況，並隨時採取必要
      之安全措施；汽車超車時，應顯示左方向燈並於前車左側
      保持半公尺以上之間隔超過，道路交通安全規則第94條第
      3 項、第101 條第5 款分別定有明文。被告駕駛車輛自應
      注意該等規定，而據上開道路交通事故調查報告表（一）
      及交通事故處理小組訪談紀錄表所示，當時天候晴、日間
      自然光線、路面乾燥無缺陷、道路無障礙物、視距良好，
      且被告未飲酒，精神狀況良好，意識清楚可接受警方詢問
      製作訪談紀錄，參以被告亦於本院自陳當時天候、視線、
      路況都正常，其原在該路口停等紅燈，轉綠燈後才開始行
      駛，是第一輛車等語，則被告對其前方行車狀況自是一目
      了然，主、客觀均無不能注意之情事至明。告訴人丁○○
      就本件車禍之發生，固有無照駕駛並紅燈右轉之重大過失
      ，惟由本件車禍兩車擦撞始點即刮地痕起點，係位在通過
      甲樹路與甲圍路路口之北向甲樹路上距路口停止線約0.8
      公尺處，亦即位在被告行駛之車道上，對照被告於本院亦
      自陳：擦撞地點已經通過十字路口等語，可知告訴人丁○○所騎機車已違規右轉進入甲樹路而與被告同向行駛始發
      生車禍，而被告既是綠燈起駛之第一部車，視野自是寬廣
      ，參以證人乙○○○於本院證稱：丁○○右轉時是循一般
      機車行駛路線右轉，沒有緊貼路邊等語，足見告訴人丁○○之行車狀況，並不難為後方駕駛人所發現，則被告就其
      前方告訴人丁○○機車已違規右轉並行駛在前之狀況，自
      難謂毫無預見之可能性，是其具有未注意車前狀況之過失
      ，應無疑義；又由兩車受損情形，被告所駕車輛右後視鏡
      脫落有刮痕、右前車門有刮痕，告訴人丁○○機車左側車
      身損壞，及依道路交通事故現場圖所示，告訴人丁○○機
      車長約3.4 公尺之刮地痕均幾平行貼近甲樹路路邊處之白
      色標線，暨參酌證人丁○○、乙○○○及劉峰谷前揭所證
      ，則被告駕車超越告訴人丁○○機車時，未保持半公尺以
      上之間隔，致所駕車輛右後視鏡不慎相繼擦及告訴人後腰
      背處及機車左側把手，亦足認定。
（四）告訴人丁○○並非甫違規紅燈右轉即發生本件車禍，係已
      騎乘機車轉進甲樹路，被告亦已通過該路與甲圍路口進入
      甲樹路，雙方於同向行駛過程中發生擦撞情事，業如前述
      ，故被告尚難純以路權歸屬即信賴原則，主張其對告訴人
      違規右轉一情毫無預見防免之可能，而認無何過失；從而
      ，臺灣省高屏澎區車輛行車事故鑑定委員會雖認告訴人丁○○無照駕駛重機車右轉未依號誌指示行駛為肇事原因，
      被告駕駛小客車無肇事因素云云，惟該鑑定意見僅憑告訴
      人丁○○於偵訊時自陳無照駕駛及紅燈右轉判定路權歸屬
      ，進而鑑定雙方肇事責任，未及就被告係綠燈起駛之第一
      部車輛，並已通過該十字路口，始與已違規右轉進入甲樹
      路而同向行駛在前之告訴人丁○○發生擦撞等情，加以斟
      酌研判，容有疏漏，故尚難以該份鑑定意見作為有利於被
      告之認定。
（五）綜上，被告疏未注意車前狀況及超車時應保持適當之間隔
      ，以致於綠燈起駛通過甲樹路與甲圍路口後，所駕車輛右
      後視鏡不慎擦撞同向前方告訴人腰背處及所騎機車左側把
      手而肇事，其駕駛行為具有過失，至為顯然。而告訴人因
      本件車禍受有腰椎第二節壓迫性骨折之傷害，前已敘明，
      則被告之過失駕駛行為與被害人所受傷害間，具有相當因
      果關係，要無可疑。是本件事證明確，被告過失傷害犯行
      ，洵堪認定，應依法論科。
三、論罪科刑
    被告行為後，刑法部分條文業經修正公布，於95年7 月1 日
    施行，茲經比較結果（詳如附表），裁判時法並未較有利，
    依刑法第2 條第1 項從舊從輕原則之規定，自應適用行為時
    即修正前法。是核被告所為，係犯刑法第284 條第1 項前段
    之過失傷害罪。被告於肇事後犯罪未被發覺前，留在現場，
    主動向到場處理警員坦承其為肇事者，並願接受裁判等情，
    業據證人即該警員劉峰谷到庭證述綦詳，並有道路交通事故
    肇事人自首紀錄表在卷可稽，被告符合自首要件，應依修正
    前刑法第62條前段規定，減輕其刑。爰審酌被告就本件車禍
    肇事致告訴人受傷之過失比例雖微，且無何前科，有卷附臺
    灣高等法院被告前案紀錄表可憑，惟犯後否認犯行，且經本
    院勸諭雙方，告訴人表示願以新台幣5 萬元和解，仍為被告
    所不接受，而迄未賠償告訴人損害等一切情狀。酌情量處如
    主文所示之刑，並諭知易科罰金之折算標準，以資懲儆。
據上論斷，應依刑事訴訟法第452 條、第299 條第1 項前段，刑
法第2 條第1 項前段、第284 條第1 項前段、（修正前）第62條
前段、（修正前）第41條第1 項前段，罰金罰鍰提高標準條例第
1條 前段、（廢止前）第2 條，判決如主文。
本案經檢察官甲○○到庭執行職務。
中　　華　　民　　國　　96　　年　　5 　　月　　22　　日
                    交通法庭審判長法　官 唐照明
                                  法　官 梁淑美
                                  法　官 周宛瑩
以上正本證明與原本無異。
如不服本判決，應於判決送達後10日內，向本院提出上訴狀。
                                  書記官  彭帥雄
中　　華　　民　　國　　96　　年　　5 　　月　　22　　日
附表一：
┌────┬────────────┬────────────┬──────┬─────┐
│變更部分│行為時法（下稱舊法）之內│裁判時法（下稱新法）之內│比較理由    │比較結果  │
│        │容                      │容                      │            │          │
├────┼────────────┼────────────┼──────┼─────┤
│【罰金刑│法定刑有處罰金（銀元）者│刑法施行法第1 條之1 規定│刑法之貨幣單│被告所犯刑│
│貨幣單位│，依罰金罰鍰提高標準條例│，94年1 月7 日刑法修正施│位由銀元變更│法第284條 │
│之變更】│第1 條前段規定，就其數額│行後，分則編所定罰金貨幣│為新台幣，且│第1 項前段│
│        │得提高為10倍；再依現行法│單位為新台幣，且分則編未│刑法分則之罰│過失傷害罪│
│        │規所定貨幣單位折算新台幣│修正之條文定有罰金者，提│金數額，亦視│之罰金刑，│
│        │條例第2 條規定，以3 倍折│高其數額為30倍；但72年6 │該分則先前曾│適用新舊法│
│        │算新台幣。即將原法定罰金│月26日至94年1 月7 日新增│修正與否，而│所科之數額│
│        │刑度之銀元，以30倍換算新│或修正之條文，則提高其數│分別提高3 或│均相同，是│
│        │台幣。                  │額為3 倍。              │30倍。      │以新法並未│
│        │                        │                        │            │較有利。  │
├────┼────────────┼────────────┼──────┼─────┤
│【罰金刑│（銀元）1 元以上。      │新台幣1000 元以上。     │新法提高罰金│舊法有利。│
│之下限】│參照上開規定，經提高10倍│                        │刑之下限（由│          │
│刑法第33│後，再折算新台幣，即新台│                        │新台幣30元提│          │
│條第5 款│幣30元。                │                        │高至1000元）│          │
│        │                        │                        │。          │          │
├────┼────────────┼────────────┼──────┼─────┤
│【易科罰│以（銀元）1 元以上3 元以│以新台幣1000元、2000元或│易科罰金折算│舊法有利。│
│金之折算│下折算1 日。            │3000元折算1 日。        │標準由銀元  │          │
│標準】刑│復依罰金罰鍰提高標準條例│                        │300 元即新台│          │
│法第41條│第2 條規定（已於95年5 月│                        │幣900 元，提│          │
│第1 項前│17日修正刪除，於同年7 月│                        │高為以新台幣│          │
│段      │1 日施行），提高100 倍後│                        │1000元、2000│          │
│        │，再折算新台幣，即以新台│                        │元或3000元折│          │
│        │幣300 元以上900 元以下折│                        │算1 日。    │          │
│        │算1 日。                │                        │            │          │
├────┼────────────┼────────────┼──────┼─────┤
│【自首減│對於未發覺之罪自首而受裁│對於未發覺之罪自首而受裁│舊法規定自首│舊法有利  │
│刑規定】│判者，減輕其刑。        │判者，得減輕其刑。      │者，「必」減│          │
│刑法第62│                        │                        │輕其刑；新法│          │
│條前段  │                        │                        │則規定「得」│          │
│        │                        │                        │減輕其刑。  │          │
├────┴────────────┴────────────┴──────┴─────┤
│綜上比較結果，自以舊法較有利於被告。
└───────────────────────────────────────────┘
附錄本案論罪法條：
中華民國刑法第284條
（過失傷害罪）
因過失傷害人者，處 6 月以下有期徒刑、拘役或 5 百元以下罰
金，致重傷者，處1 年以下有期徒刑、拘役或5 百元以下罰金。
從事業務之人，因業務上之過失傷害人者，處 1 年以下有期徒刑
、拘役或1 千元以下罰金，致重傷者，處 3 年以下有期徒刑、
拘役或2 千元以下罰金。
